臺北高等行政法院判決
　　　　　　　　　　　　　　　　　 93年度簡字第01290號
　　　　　　　　　　　　　　　.
原　　　告　愷普國際有限公司
代　表　人　甲○○
訴訟代理人　丁○○
被　　　告　財政部基隆關稅局
代　表　人　朱恩烈（局長）
訴訟代理人　乙○○
　　　　　　丙○○
上列當事人間因進口貨物繳驗不實發票事件，原告不服財政部
中華民國93年9月3日台財訴字第09300391520號訴願決定，提起
行政訴訟。本院判決如下：
　　主  文
原告之訴駁回。
訴訟費用由原告負擔。
　　事  實
甲、事實概要：
    原告於民國（下同）90年2月20日委由永吉報關有限公司向
    被告報運進口美國製AVIPOL-E CAPSULES 400IU乙批（報單
    第ＡＷ／ＢＣ／90／Ｕ493／1384號），原申報單位價格FOB
    USD20 /BOT，經被告依關稅法第14條第1項規定，按原告應
    申報之事項，先行徵稅驗放，事後再加審查。嗣於92年3月
    27日經法務部調查局北部地區機動工作組（下稱調查局北機
    組）搜索發現原告有利用不實憑證高價低報之情事，移經被
    告查核結果，改按FOB USD 20.68/BOT增估補稅。因漏稅額
    僅2,254元，遂予以處分補稅免罰。原告不服，申請復查，
    未獲變更，提起訴願，亦遭決定駁回，遂提起行政訴訟。
乙、兩造聲明：
　一、原告聲明：訴願決定、復查決定及原處分均撤銷。
　二、被告聲明：駁回原告之訴。
丙、兩造之爭點：
    被告按FOB USD 20.68/BOT增估補稅，是否合法？
原告主張：
一、法務部調查局提供之資料，不足以認定原告繳驗不實憑證，
    虛報貨物價格，逃漏關稅。查法務部調查局係受檢察官指揮
    偵辦犯罪之機關，在訴訟上與原告係基於對立之地位，其所
    為之搜索是否合法？是否有證據能力而得採為認定事實之基
    礎？調查局在偵辦過程中對受詢問人是否有出於不正方法而
    偵訊？該偵訊筆錄是否有證據能力？皆有待法院依刑事訴訟
    法之規定加以檢視，訴願決定理由在偵訊是否合法等細節皆
    未究明前，遽然肯定調查局之調查具公信力及合法性，不知
    依據何在，更有越權之嫌，是以援引法務部調查局尚未經認
    定合法之調查作為訴願理由，難令心服。
二、原告該批報運進口西藥及健康食品，經我國駐洛杉磯台北經
    濟文化辦事處商務組調查無誤。訴願決定稱本案經稽核組函
    請駐洛杉磯台北經濟文化辦事處商務組協助，該組隨函檢附
    賣方提供之產品價格表乙冊供參，並非查核無誤云云，與證
    據不符，蓋駐洛杉磯調查組就原告進口之貨品與駐洛杉磯台
    北經濟文化辦事處商務組函所檢附賣方提供之產品價格表詳
    加比較，原告之產品絕大部分均相符無誤，是以訴願決定之
    理由指稱原告所言與事實不符，有待貴院就原告進口之貨品
    與駐洛杉磯台北經濟文化辦事處商務組所檢附賣方提供之產
    品價格表詳加比較，以定是非。
三、訴願決定理由謂「又據調查局北機組92年5月6日電防字第
    09278019450號函稱本案係原告與美國NATUTAC公司負責人郝
    景平共謀，由美國NATUTAC公司出具不實發票，亦即買賣雙
    方共謀，故賣方所提供之價格表及發票等資料，均不足採信
    。按「．．．屏東縣調查站88年1月29日（88）屏緝字第
    04500號函，係該調查站依檢察官之指示而撰具之調查報告
    ，如係基於調查人員親自耳聞目睹之情形而作成，則該調查
    人員係居於證人之地位，該報告係屬證人之書面陳述，如基
    於關係證人林景清等經該調查站人員訊問所作之筆錄而作成
    ，則該報告屬於傳聞證據，歷審既俱未傳訊該調查站人員到
    庭以言詞陳述，以直接審理方式加以調查，原判決遽採該函
    所述，資為上訴人等論罪之證據，揆諸上揭說明，自屬於法
    有違。」最高法院89年台上字第77315號刑事裁判著有明文
    ，此雖屬刑事訴訟之見解，然亦為證據法則之法理，在本件
    訴訟自有參考之必要。
四、訴願決定理由援引調查局北機組之信函，而該信函內容之來
    源為何？係擬公函之人親自見聞？抑或係伊聽信而來? 換言
    之，其性質是否僅係傳聞證據而不得做為認定事實之基礎，
    皆有待斟酌，訴願決定理由援引作為認定事實之基礎，於法
    有違。
五、訴願決定理由謂「且經查核美國NATUTAC公司內部出貨資料
    （INVOICE）、請款資料與報單所附發票比對，發現單價低
    報，並以該資料作為估價之依據。」。查被告所提出之「相
    關美國賣方內部出貨資料所附之INVOICE及請款資料係如何
    取得？是否涉及不法？是否有證據能力？為本件認定事實之
    先決條件，被告對此未加以說明其來源為何，訴願決定亦隻
    字不提，難令甘服。又原告所提發票與此等資料如有不符，
    不符之處為何？被告自應詳加臚列並予原告說明之機會。
被告主張：
一、原告稱法務部調查局在訴訟上與原告係基於對立之地位，其
    所為之搜索是否合法乙節，查法務部調查局乃為法務部偵察
    犯罪的執法機關，依法行使職權，其調查後所提供之資料，
    除有不實之確據，自應採信。
二、原告又稱系爭報運進口西藥及健康食品之價格，經我國駐洛
    杉磯台北經濟文化辦事處商務組調查無誤乙節。查本案經原
    告函請駐洛杉磯台北經濟文化辦事處商務組協助，該組隨函
    檢附賣方提供之產品價格表乙冊供參，僅能證明買賣雙方有
    交易事實，不能證明交易價格為真，並非調查無誤。又其雖
    提供價格表乙冊，惟經查核美國NATUTAC公司內部出貨資料
    （INVOICE）、請款資料與報單所附發票比對，發現價格低
    報，並以該資料作為估價之依據。且據調查局北機組92年5
    月6日電防字第09278019450號函稱：本案係原告與美國
    NATUTAC公司負責人郝景平共謀，由美國NATUTAC公司出具不
    實發票，亦即買賣雙方共謀，故賣方所提供之價格表及發票
    ，均不足採信。
三、原告復稱訴願決定理由援引調查局北機組之信函，而該信函
    內容之來源為何，是否僅係傳聞證據，尚有待斟酌乙節。查
    據調查局北機組92年5月6日電防字第09278019450號函及所
    附相關資料，本案係經法務部調查局依法向財政部、中央銀
    行調閱資料及輔以檢舉人提供之國外發貨人內部資料並經搜
    索及調查，查得原告有繳驗不實發票，虛報進口價格，逃漏
    關稅等情事，且經原告負責人承認在卷，並非僅係傳聞證據
    。
四、按相關國外發貨人內部出貨、請款紀錄等資料係經調查局北
    機組調查，並經原告負責人承認在卷後提供予被告，當有證
    據能力。又關於進口報單發票與此等資料不符之情形，被告
    亦已於92年12月22日以（92）基五業二補字第12424號函說
    明在案。
　　理  由
一、按「報運貨物進口而有左列情事之一者，得視情節輕重，處
    以所漏進口稅額2倍至5倍之罰鍰，或沒入或併入其貨物：
    一、．．．三、繳驗偽造、變造或不實之發票或憑證。」、
    「有違反本條例情事者，除依本條例有關規定處罰外，仍應
    追徵其所漏或沖退之稅款。．．．」及「應依．．．第37條
    第1項．．．處以罰鍰之案件，情節輕微並合於財政部之規定
    者，得免予處罰。」為海關緝私條例第37條第1項第3款、第
    44條及第45條之1所明定。
二、原告於90年2月20日委由永吉報關有限公司向被告報運進口
    美國製AVIPOL-E CAPSULES 400IU乙批（報單第ＡＷ／ＢＣ
    ／90／Ｕ493／1384號），原申報單位價格FOB USD20 /BOT
    ，經被告依關稅法第14條第1項規定，按原告應申報之事項
    ，先行徵稅驗放，事後再加審查。嗣於92年3月27日經調查
    局北機組搜索發現原告有利用不實憑證高價低報之情事，移
    經被告查核結果，改按FOB USD 20.68/BOT增估補稅。因漏
    稅額僅新台幣2,254元，遂予以處分補稅免罰。原告不服，
    主張如事實欄所載，本案所需審究者為被告按FOB USD
    20.68/BOT增估補稅，是否合法？
三、本件原告訴訟代理人於本院審理時，以補稅金額僅新台幣
    2,254元，故僅請求被告提出按FOB USD 20.68/BOT之依據
    ，其餘起訴狀所主張各點則陳明不再主張，合先敘明。關
    於本件被告核定之單價，係依調查局北機組所檢附國外出
    口商載有本件出口價格之發票（INVOICE）核估，有該發票
    影本附卷可參，原告訴訟代理人對於該發票並不爭執，自
    足認原告報關時所提出之COMMERCIAL INVOICE所載之單價
    USD 20/BOT，涉有記載不實高價低報之情事，被告原處分
    予以增估補稅，於法並無違誤，訴願決定予以維持，亦無
    不合，原告起訴意旨為無理由，應予駁回。
四、兩造其餘主張陳述，既經原告不再爭執，且核與上開結論
    不生影響，爰不予論述，附此敘明。
據上論結，本件原告之訴為無理由，爰依行政訴訟法第236條、
第98條第3項前段，判決如主文。
中　　華　　民　　國　　94　　年　 　6　　月　 30  　 日
                                   第五庭法　官　黃清光
上為正本係照原本作成。
本件以訴訟事件所涉及之法律見解具有原則性者為限，始得於本
判決送達後20日內向本院提出上訴狀並表明上訴理由，如已於本
判決宣示後送達前提起上訴者，應於判決送達後20日內補具上訴
理由（均按他造人數附繕本），且經最高行政法院許可後方得上
訴。
中　　華　　民　　國　　94　　年　 　6　　月　 30  　 日
                                         書記官  楊子鋒
